【裁判字號】    97,消債抗,17
【裁判日期】    980227
【裁判案由】    抗告事件
【裁判全文】
臺灣花蓮地方法院民事裁定            97年度消債抗字第17號
抗  告  人  甲○○
代  理  人  徐豐益律師
上列抗告人因消費者債務清理事件聲請更生，對於民國97年9月
30日本院97年度消債更字第68號裁定提起抗告，本院裁定如下：
    主  文
抗告駁回。
抗告程序費用新臺幣壹仟元由抗告人負擔。
    理  由
一、抗告意旨略以：
  (一)抗告人於民國95年間除與銀行進行協商外，並無其他如更生
    程序得選擇，抗告人面對銀行與資產公司時時催款下，為保
    有工作與不被強制執行，僅得與銀行進行協商，而抗告人亦
    還款達21期，顯見抗告人確實有還款誠意。
  (二)原審法院未考量95年協商還款金額新台幣（下同）9,044元
    已逾當時每月平均所得8,947元且未顧及抗告人基本生活之
    維持（95年度台灣省最低生活費用每月9,210元），以及抗
    告人尚需負擔照顧身障母親的費用，縱靠向親友借款勉力償
    還，仍無力依協商條件清償債務，顯屬非可歸責於抗告人之
    客觀上事由。
  (三)抗告人為按月償還協商金額、未加入協商之中華商業銀行信
    用卡帳款及資產管理公司之帳款，於收入不足清償之情況下
    ，僅得自96年3月起向僱主豐川菜館陸續借資共計15萬元，
    並約定自97年3月起由薪資分期扣還僱主豐川菜館，債務事
    實上係由銀行及資產管理公司移轉至僱主豐川菜館，致每月
    已無薪資供生活，更無力依協商條件償還上開債務，實非抗
    告人願意，顯屬不可歸責於抗告人，達不能清償債務之程度
    ，為此依法提起抗告，請求廢棄原裁定等語。
二、按債務人對於金融機構因消費借貸、自用住宅借款、信用卡
    或現金卡契約而負債務，在聲請更生或清算前，應提出債權
    人清冊，以書面向最大債權金融機構請求協商債務清償方案
    並表明共同協商之意旨，消費者債務清理條例第151 條第1
    項定有明文。次按債務人與金融機構協商成立者，不得聲請
    更生或清算，但因不可歸責於己之事由，致履行顯有重大困
    難者，不在此限；本條例施行前，債務人依金融主管機關協
    調成立之中華民國銀行公會會員辦理消費金融案件無擔保債
    務協商機制與金融機構成立之協商，準用前項之規定，消費
    者債務清理條例第151條第5項、第6項分別定有明文。次按
    所謂因不可歸責於己之事由，致履行顯有重大困難之情形，
    應係指聲請人與最大債權金融機構協商成立後，聲請人之經
    濟狀況、生活等客觀事實有顯著變動者而言。
三、經查：（除引用原審裁定所載之理由如附件所示外，另補充
    如下）
  (一)抗告人前於95年7月間與金融機構成立協商每月繳納9,044元
    ，固高於當時每月平均收入8,947元（參95年度綜合所得稅
    各類所得資料清單，見原審卷第21頁），然抗告人有無履行
    原協商內容之能力，乃協商前即應評估之事項，是其明知平
    均月收入不足清償前開協商成立之還款金額，仍與銀行訂立
    協議書，致無法履行，其有可歸責於己致無法履行協商條件
    之原因自明。是抗告人主張其無從選擇只能與銀行協商等語
    ，洵非足採。
  (二)次查，抗告人固每月尚須繳納中華商業銀行債權讓與資產管
    理公司之信用卡及現金卡卡債，然前開債權讓與行為發生於
    94年12月間，且抗告人至遲於95年2月即向資產管理公司開
    始繳款，此有抗告人所提出之債權人清冊及匯款回條在卷可
    參（見原審卷第24、57頁），是抗告人所負擔之前開債務應
    係其當初協商前所得預見，而非協商成立後所生之情事變更
    ，亦即抗告人應於協商之始即為相關規劃以謀求符合自身能
    力之協商內容，並達到清償債務之目的，是此屬聲請人協商
    前審究自身之還款能力得考量之因素，自不符不可歸責於己
    ，致履行顯有重大困難之要件。再者，抗告人因自身協商當
    時未周詳考量，致無法依協商方案履行債務時，應再經由與
    債權銀行協商程序解決，而非選擇任意毀諾，然抗告人竟未
    謀求減少債務之方案，卻選擇向僱主豐川菜館借貸，以債養
    債，造成本身債務金額之擴大，加重抗告人債務之負擔，形
    成更無力償還之窘境，此顯屬可歸責於己，致無法履行協商
    條件之原因甚明。
四、綜上所述，本件難認抗告人有何不可歸責於己，致履行顯有
    重大困難之事由，則其聲請更生，自與同條例第151條第5項
    但書之規定不符，且上開欠缺又屬無從補正，從而，依上開
    說明，應予駁回其更生之聲請。原審所為駁回更生聲請之裁
    定，於法並無違誤，抗告人提起抗告，請求廢棄原裁定，難
    謂有理由。
五、據上論結，本件抗告為無理由，依消費者債務清理條例第15
    條，民事訴訟法第495條之1第1項、第449條第1項、第95條
    、第78條，裁定如主文。
中    華    民    國    98    年    2     月    27    日
                        臺灣花蓮地方法院民事庭
                            審判長法官  湯文章
                            法      官  劉柏駿
                            法      官  陳燁真
上為正本係照原本作成。
本件不得再抗告。
中    華    民    國    98    年    3     月    2     日
                            法院書記官  陳蓮茹


司法院資訊處製作；財團法人民間司法改革基金會備份。
